臺灣高等法院高雄分院刑事裁定　　　　 94年度交抗字第125號
抗　告　人
即受處分人　　甲○○
上列抗告人因聲明異議案件，不服臺灣高雄地方法院中華民國94
年7 月25日裁定（94年度交聲字第240 號，裁決案號：高市府交
裁字第裁32-Z00000000號），提起抗告，本院裁定如下：
    主  文
抗告駁回。
    理  由
一、本件抗告意旨如抗告狀所載（詳附件）。
二、原審以：(一)異議意旨略以：異議人即受處分人（下稱異議人
    ）甲○○於民國93年12月18日凌晨1 時19分許，駕駛車牌號
    碼E5－9258號北上175 公里處時，突然遭警員攔下，指稱異
    議人超速行駛，惟警員使用之測速槍並無數據，經伊抗議後
    ，員警才從雷射槍記憶中找出一個數據給伊看，無法證明該
    數據是依據伊所駕駛之車子所測，根本無法證明係異議人超
    速，執行警員應有誤認之可能，其對裁罰不服，爰聲明異議
    ，請求撤銷原處分云云。(二)經查，本件異議人即受處分人（
    下稱異議人）甲○○於民國93年12月18日凌晨1 時19分許，
    駕駛車牌號碼E5－9258號自用小客車行經國道3 號高速公路
    北上175 公里處時，超速行駛，經內政部警政署國道公路警
    察局第七警察隊大甲分隊警員以雷射測速槍測得時速超速20
    公里當場攔停，並以異議人有違反道路交通管理處罰條例第
    33條第1 項（漏引第1 項）規定之行為掣單舉發，經原處分
    機關依道路交通管理處罰條例第33條第1 項、第63條第1 項
    第1 款（漏引第1 款），裁處異議人罰鍰新臺幣（下同）60
    00元，並記違規點數1 點。(三)按汽車行駛高速公路，應依速
    限標誌指示，高速公路交通管制規則第5 條第1 項前段定有
    明文；次按汽車行駛於高速公路，而不遵管制之規定者，處
    汽車駕駛人3000元以上6000元以下罰鍰，道路交通管理處罰
    條例第33條第1 項定有明文；又汽車駕駛人駕駛汽車違反道
    路交通管理處罰條例第33條第1 項規定者，除應依該條所規
    定之罰鍰處罰外，並予記違規點數1 點，道路交通管理處罰
    條例第63條第1 項第1 款亦定有明文。(四)經查：1.上開事實
    ，業據證人即舉發本件交通違規事件之國道公路警察局第七
    警察隊大甲分隊警員林國禎到庭結證稱：「法官問證人：本
    件是否為你所舉發？（提示舉發單）證人答：是的。法官問
    證人：當時情形？證人答：我們夜間攔車是用雷達測試槍，
    那個地方在龍井、大肚能見度很高，我們是定點測速，我們
    發現那輛車有超速情形，所以我們就將他攔下。法官問證人
    ：當時只有那輛車？證人答：忘記，但一般同時會有很多車
    ，但是如果車速比較快的話，會比較明顯。法官問證人：本
    件異議人你是否有印象？（請求指認）證人答：一點點，我
    們取締的人太多，不太記得。法官問證人：那天如何舉發？
    證人答：那天用測試槍鎖定，後告訴他超速違規。法官問證
    人：當時異議人有何表示？證人答：一般民眾都會拒絕簽收
    。法官問證人：你對於異議人沒有印象？證人答：沒有。法
    官問證人：何種速度才會舉發？證人答：我們隊上是120 才
    會舉發。法官問證人：舉發程序？證人答：那個是寬的路肩
    ，一般是速度快的才會進行測速，只能打一個點，所以不會
    有錯誤。畢竟我不認識他，沒有必要陷害他。且我與小隊長
    壹組的話，都是由我拿測速槍，測速舉發，由小隊長拿證件
    ，且測速槍都有定期測驗，其準確度不容懷疑，我們曾經以
    兩部車子測試，經測試結果都是一樣的。法官問異議人：對
    證人之證詞有何意見？（提示並告以要旨）異議人答：我當
    時會拒簽，是因為我向警察問我當時有詢問速度多少，但警
    察那裡沒有馬上提供給我，我才會懷疑，且當時我並非第一
    輛車，所以我才會質疑的。法官問證人：有何意見？證人答
    ：執行測速的時候，雷射槍有兩種款式，一般顯示30秒會消
    逝，但會存在記憶體裡面，按一下就會出來，穩定度夠的話
    ，測速槍可以測到800 公尺遠，所以400 到600 是絕對確定
    ，尤其晚上的話，超速特別明顯，新的雷射槍是只有一個點
    ，類似紅外線槍一樣，點到就可以測到。」等語綦詳（本院
    94年6 月27日訊問筆錄），按人證亦為證據方法之一，本件
    執勤員警係執行公權力之公務員，職司交通違規取締，自有
    其專業能力及公信力，且因高速公路之行車速度與流量均異
    於一般普通道路，故執勤之公路警察，發現汽車駕駛人違反
    交通管理事件，當場不能或不宜攔截掣單舉發者，除依違反
    道路交通管理事件統一裁罰標準及處理細則第23條規定辦理
    外，遇有超過規定速度行駛或不依規定變換車道者，尚且得
    「逕行舉發」（高速公路交通管制規則第5 條第1 項、第9
    條第1 項第12款及第26條第2 項第1 款、第2 款分別定有明
    文），以免除客觀上困難之形式舉證；本件執勤警員與異議
    人素昧平生，衡情尚無誣指之必要，案發時，執勤員警佐以
    雷達偵測器，鎖定超速車輛，若果同時地，多車同行且同為
    超速，員警依其人力，僅能攔檢1 台，該被攔檢者固不得爭
    執為何不取締他人而僅取締自己，如若車陣集團，何車超速
    難判，此時取締技術，客觀上既陷於困難常是放棄以對，以
    免滋生爭議，少見員警冒誤認之危險而強加對駕駛人進行誣
    控舉發，本件既是員警本人親自在場目視違規車輛，並堅定
    證陳當時是對異議人所駕駛之車輛測速等語，並決然對異議
    人予以攔檢當場開單舉發，如此取締過程，應無誤認之虞，
    證人林國禎之證詞尚無何瑕疵可指，自堪採信為不利異議人
    之證據。2.本件舉發異議人超速行駛，係以雷達測速器偵測
    得知行車速度，而此類之雷達測速器僅能顯示被鎖定對象之
    行車速度於螢幕上，並無法列印出該數值，固屬交通違規事
    件舉發之舉證上缺點，但其重點在於被鎖定對象之行車速度
    於螢幕上是否逾速限，而有無列印尚非重點，本件執勤警員
    已進行令駕駛人前來看雷達測速器所鎖定的速度，已進行速
    度確認之舉措，其行政程序即無明顯瑕疵（如若螢幕上未逾
    速限，駕駛人自可當場爭執，員警自亦無具體逾速限之數據
    以為舉發根據，本件異議人雖爭執螢幕顯示之速度一節，然
    證人林國禎業已證述如前）；又內政部警政署國道公路警察
    局第七警察隊大甲分隊（即本件取締單位）執行本案取締任
    務所使用之雷達測速器，業經檢定合格，有認證書3 紙在卷
    可考，足見異議人所質疑之易誤判情況，本有取締原則，執
    勤員警亦無難以判斷之情。證人林國禎既屬受過專業訓練之
    交通警員，對於該雷達測速器之使用應無操作困難，則異議
    人應有於上開時地超速行駛之違規行為無誤。此外，異議人
    空言質疑員警取締之認定過程，本身又未能提出證據，以資
    證明其本人確無違規，而依一般行政行為之比例原則，本件
    取締程序應均已兼顧，本件異議人違規事證明確，異議人之
    違規行為堪以認定。3.準此，異議人所辯顯係卸責之詞，要
    難採信，其確有前開違規情事，堪可認定。(五)原處分以異議
    人所為上揭違規事實明確，因而依道路交通管理處罰條例第
    33 條 第1 項及第63條第1 項第1 款規定裁處罰鍰6000元並
    予記違規點數1 點，核無違誤，本件異議人之異議為無理由
    等情，駁回異議人異議之聲明。
三、經查：原審裁定，並無不合。抗告人即受處分人甲○○仍執
    前詞，指摘原裁定不當，為無理由，應予駁回。抗告人雖另
    聲請傳訊現場證人楊玉棋，但抗告人既未表示證人可為如何
    有利於抗告人之證述，且本件既係抗告人甲○○駕駛自用小
    客車行經國道3 號高速公路時，因駕車超速被舉發，已如前
    述。則當時既僅有抗告人1 人駕駛，且因開車是否超速，必
    須以精密之儀器測量，無從以目測之方法觀察，衡情縱有其
    他在場之人，亦無法明瞭抗告人當時所駕車之時速多少，不
    足為抗告人「並未超速」之證明，自無另行傳訊證人楊玉棋
    之必要，併予敘明。
據上論結，應依刑事訴訟法第412 條，裁定如主文。
中　　華　　民　　國　　94　　年　　9 　　月　　8 　　日
            刑事第五庭  審判長法  官  曾永宗
                              法  官  陳明富
                              法  官  任森銓
以上正本證明與原本無異。
不得再抗告。
中　　華　　民　　國　　94　　年　　9 　　月　　8 　　日
                              書記官  蘇恒仁
